【裁判字號】    99,消債更,80
【裁判日期】    990910
【裁判案由】    更生
【裁判全文】
臺灣桃園地方法院民事裁定            99年度消債更字第80號
聲  請  人
即  債務人  甲○○
上列當事人聲請消費者債務清理條例更生事件，本院裁定如下：
    主  文
更生之聲請駁回。
聲請費用由聲請人負擔。
    理  由
一、按「債務人與金融機構協商成立者，不得聲請更生或清算，
    但因不可歸責於己之事由，致履行顯有重大困難者，不在此
    限。本條例施行前，債務人依金融主管機關協調成立之中華
    民國銀行公會會員辦理消費金融案件無擔保債務協商機制與
    金融機構成立之協商，準用前項之規定」，消費者債務清理
    條例第151 條第5 項、第6 項分別定有明文。又按「聲請更
    生或清算不合程式或不備其他要件者，法院應以裁定駁回之
    。但其情形可以補正者，法院應定期間先命補正」，同條例
    第8 條亦有明定。
二、本件聲請更生意旨略以：聲請人有不能清償債務情事，前已
    提出債權人清冊，以書面向最大債權金融機構國泰世華銀行
    請求共同協商債務清償方案，於民國98年4 月協商成立，並
    約定每月償還新臺幣（下同）15,274元，聲請人每月3 萬餘
    元之薪資扣除生活必要費用、對於中度多重障礙之妹扶養費
    後，僅餘10,000元左右可供清償債務，致履行顯有重大困難
    ，且實屬不可歸責於己，而聲請人無擔保或無優先權之債務
    總額未逾1,200 萬元，復未經法院裁定開始清算程序或宣告
    破產，自得聲請更生等語。
三、經查：
(一)、聲請人係於98年3 月16日與最大債權銀行國泰世華銀行協商
    成立，約定提供60期、利率8%，每月償還15,274元作為清償
    方案，聲請人並於99年5 月7 日毀諾，此有國泰世華銀行之
    陳報狀附卷可稽（參本院卷第50頁）。聲請人毀諾之後，復
    與當時之最大債權銀行玉山銀行進行一致性協商，該行提供
    120 期、0 利率、每月清償2,338 元之一致性協商方案，亦
    有玉山銀行之陳報卷在卷可查，並據玉山銀行之代理人於99
    年9 月9 日訊問時陳報無訛，堪信為真。
(二)、其次，聲請人目前任職於華通電腦股份有限公司，據聲請人
    於99年9 月9 日庭訊時稱，渠目前每月收入約30,000元，加
    班費之額度不固定，亦有其提出99年3 月至5 月之薪資明細
    ，附卷可參（參本院卷第24-27 頁）。是聲請人之薪資收入
    ，本院擬以每月30,000元計之。又聲請人主張其每月需支出
    房租6,500 元、膳食費6,000 元、衣鞋費用1,000 元、通訊
    費750 元、書報雜誌2,000 元、電影票1,000 元、交通費4,
    000元以及對於患有中度多重障礙胞妹之扶養費約21,750 元
    。關於上開書報雜誌、電影票以及交通費4,000 元之支出，
    聲請人未釋明其必要性，又其數額顯然過高，是聲請人每月
    生活必要支出，本院擬以內政部公佈之臺灣省每人每月最低
    生活費9,829 元計算之。再者，聲請人主張需支出對於胞妹
    之扶養費部分，查聲請人之胞妹57年次、未婚，並為中度多
    重障礙人士、欠缺工作能力，此有聲請人提出之殘障手冊、
    戶籍謄本附卷可查，審酌聲請人之父母均已屆花甲之年，且
    聲請人之胞妹未婚等情，由聲請人負擔扶養義務，尚屬合理
    ，而此部分之扶養費支出，本院亦擬以前開之9,829 元計之
    。綜上，聲請人每月生活必要費用以及扶養費之支出約為19
    ,658元。再以聲請人目前月薪30,000元，扣除上開支出19,6
    58 元後，尚餘約10,342元。
(三)、復查，聲請人目前對於銀行之無擔保債務總額約為812,533
    元，以及富邦資產管理股份有限公司133,151 元、新誠國際
    資產管理股份有限公司120,000 元，聲請人前已與新誠國際
    資產管理股份有限公司達成月繳1,500 元之協議，而富邦資
    產管理股份有限公司亦願意比照銀行之協商方案，以分120
    期、0 利率之方式訂定清償方案，是以前開債務總額計算聲
    請人每月需繳之協商款項約為9,381 元【計算式：新誠國際
    資產管理股份有限公司1,500 元+ 其餘債務總額分120 期（
    945,684 元÷120 ）＝9,381 元】，則以聲請人支出生活費
    以及扶養費之餘額，尚可支應此部份之款項；再者，聲請人
    目前45歲，又有一定之工作能力以及固定之薪資收入，衡情
    應無履行顯有重大困難之虞，與消費者債務清理條例第15 1
    條第5 項但書規定之要件不合，且屬無可補正，是聲請人之
    更生聲請應予駁回，爰裁定如主文。
中    華    民    國    99    年    9     月    10    日
                        民事第三庭  法  官  陳筱蓉
正本係照原本作成。
如不服本裁定，應於裁定送達後10日內，以書狀向本院提出抗告
，並繳納抗告費新臺幣1000元
中    華    民    國    99    年    9     月     10  日
                                    書記官  蔡佩媛

司法院資訊處製作；財團法人民間司法改革基金會備份。
